【裁判字號】    98,上訴,2205
【裁判日期】    990929
【裁判案由】    偽造文書等
【裁判全文】
臺灣高等法院臺中分院刑事判決        98年度上訴字第2205號
上  訴  人
即  被  告  庚○○
上列上訴人因偽造文書等案件，不服臺灣臺中地方法院97年度訴字
第1123號中華民國98年5月13日第一審判決（起訴案號：臺灣臺
中地方法院檢察署95年度偵字第23916號），提起上訴，本院判
決如下：
    主    文
原判決關於庚○○有罪部分撤銷。
庚○○共同行使變造公文書，足以生損害於公眾及他人，處有期
徒刑壹年陸月，減為有期徒刑玖月。扣案之編號關1001號己○○○○報關納稅義務人為昶江貿易有限公司（93）進口證明書中字
第11667號進口報單及同編號乙○○○○報關納稅義務人為世通
堆高機有限公司、乙○○○○報關納稅義務人精旺堆高機有限公
司（93）進口證明書中字第11667號進口報單共拾肆紙（附於台
灣台中地方法院檢察署96偵字第3934號卷一內，編號為1至9、11
、15至18之進口報單，詳如附件1至14）均沒收。
    犯罪事實
一、庚○○於不詳之時、地，以不詳之方式取得豐茂貨櫃倉儲股
    份有限公司（以下稱豐茂公司）於95年6月3日凌晨某時，在
    雲林縣麥寮鄉之六輕工業區豐茂公司之貨櫃場內失竊之ＴＣ
    Ｍ牌24噸堆高機（型號ＦＤ240Ｚ5，車身號碼Ｆ46─00297
    號）1台後（涉及贓物罪部分未據提起公訴），為圖將上開
    堆高機銷售謀利，乃與戊○○（待緝獲後審結）共同基於行
    使變造準私文書、行使變造公文書之犯意聯絡，先推由戊○○於95年9月30日前之某時在不詳之地點將上開堆高機之車
    身號碼變造為Ｆ00-00000號，並將其原持有之編號1001號己○○○○報關納稅義務人為昶江貿易有限公司之進口報單（
    內容詳如附件5、6、7、12）及原持有之編號1001號乙○○○○報關納稅義務人為世通堆高機有限公司之進口報單（內
    容詳如附件2至4、8至11、13、14）以影印多份備用及剪貼
    移花接木之方式，將其組合為乙○○○○報關納稅義務人為
    精旺堆高機有限公司進口報單（內容詳如附件1）（以上編
    號1至14何者為正本無法辨識），復遮蔽部分內容影印而變
    造完成如附件15所示之進口報單，用以表示上開已變造為車
    身號碼Ｆ00-00000號之堆高機係經由財政部高雄關稅局核准
    進口之堆高機，再由庚○○與戊○○二人於95年9月30日以
    新台幣280萬元之價格出售給不知情之鴻懿企業有限公司（
    以下稱鴻懿公司）之負責人陳文席，並交付上開已變造車身
    號碼牌之堆高機及已變造完成之進口報單（指上開偵查卷一
    第91頁之進口報單，內容詳如附件15）交予鴻懿公司之負責
    人陳文席而同時行使上開變造之準私文書及公文書，嗣鴻懿
    公司之負責人陳文席再轉售予長旺重機企業行之負責人歐銘
    荏，足以生損害於鴻懿公司陳文席、長旺重機企業行歐銘荏
    、昶江貿易有限公司、己○○○○、乙○○○○、精旺堆高
    機有限公司、日本ＴＣＭ公司及財政部高雄關稅局對於進口
    商品管理之正確性。嗣於96年1月9日下午5時10分至6時40分
    許在庚○○所經營位於台中縣潭子鄉○○路○段505號之世通
    堆高機有限公司辦公室內，為警持搜索票搜索查扣庚○○所
    有之進口報單18張、堆高機車身號碼牌4面（其中附件1至14
    所示之報單為供變造上開進口報單所用之物）。
二、案經嘉義縣警察局竹崎分局報請臺灣臺中地方法院檢察署檢
    察官偵查起訴。
    理    由
甲、證據能力部分：
一、按證人依法應具結而未具結者，其證言或鑑定意見，不得作
    為證據，刑事訴訟法第158之3條定有明文。本案被告戊○○
    以證人之身分於原審所為之證詞，未經共同被告戊○○以證
    人之身分依法具結（見原審卷2第96頁背面），依法無證據
    能力。
二、次按共同被告對於其他共同被告之案件而言，為被告以外之
    第3人，為確保被告對證人之詰問權，除詰問權已經捨棄外
    ，共同被告於審判中應立於證人之地位，依法定程序具結證
    述，被告倘經給予該共同被告就此事項詰問之機會，共同被
    告於審判中（含準備程序及審理程序）所為之陳述，始得作
    為認定被告犯罪事實之證據，此業經司法院釋字第582號著
    有解釋在案。查本案被告庚○○聲請傳喚戊○○到庭，因共
    同被告戊○○經本院發佈通緝後迄本件言詞辯論終結前止均
    未到案，而無從傳喚，被告庚○○自無捨棄上開對質詰問之
    權利，而本案共同被告戊○○未於原審以證人身分具結，已
    如前述，依法該次以證人身分所為之陳述，並無證據能力，
    揆諸前開解釋之意旨，共同被告戊○○於審判中以被告身分
    所為之供述均無從引用作為不利於被告庚○○之證據，惟仍
    得作為認定被告戊○○有共犯偽造文書犯行之依據，自不待
    言。
三、按被告以外之人於審判外之陳述，雖不符合前4條（即刑事
    訴訟法第159條之1至159條之4）之規定，而經當事人於審判
    程序同意作為證據，法院審酌該言詞陳述或書面陳述作成之
    情況，認為適當者，亦得為證據。當事人、代理人或辯護人
    於法院調查證據時，知有第159條第1 項之情形，而未於言
    詞辯論終結前聲明異議者，視為有前項之同意，刑事訴訟法
    第159條之5定有明文。經查本件公訴人、被告於本件言詞辯
    論終結前均未就本判決所引其餘審判外之陳述（包含書證）
    聲明異議，本院審酌該言詞或書面之陳述作成之情況，認為
    適當得為證據，先此敘明。
乙、實體部分：
一、訊據上訴人即被告庚○○（以下稱被告庚○○）坦承有在上
    開堆高機之讓渡書上簽名再由戊○○將讓渡書連同堆高機、
    進口報單交付予陳文席而出賣上開堆高機1台等情不諱，惟
    矢口否認與被告戊○○有行使變造準私文書、行使偽造公文
    書之犯意聯絡，辯稱：伊只是介紹陳文席向戊○○購買上開
    堆高機而已，不知道戊○○有變造車身號碼及進口報單云云
    ，惟查：
（一）、扣案之車身碼Ｆ00-00000號堆高機係豐茂公司於95年6
        月3日失竊，經被告庚○○出售予鴻懿公司之負責人陳
        文席，再由鴻懿公司之負責人陳文席出售予長旺重機企
        業行之歐銘荏，嗣經警於長旺重機企業行查扣，並發覺
        該堆高機經變造車身號碼，且庚○○所提供之進口報單
        顯係變造，業經證人謝玉霞即豐茂公司負責人於警詢中
        、證人林士民即豐茂公司經理、證人黃錦川即豐茂公司
        之司機於警詢、偵訊中指訴歷歷（見96偵字第3934 號
        卷一第36至43頁、第157、158頁），並經證人歐銘荏於
        警詢中證述明確（見同上卷第44至46頁），且有謝玉霞
        提出之進口報單（見同上卷第93頁）、歐銘荏提出之進
        口報單、讓渡書（見同上卷第91頁、139頁）附卷可憑
        ，復有業經變造車身碼之堆高機1部扣案可稽，堪認被
        告庚○○轉讓予鴻懿公司之上開堆高機車身號碼經變造
        ，所提出之進口報單亦非屬原始之進口報單。
（二）、被告庚○○所經營位於台中縣潭子鄉○○路○段505號之
        世通堆高機行為警於96年1月9日下午5時10分許搜索查
        獲之堆高機進口報單18張，其中編號第1、18張之精旺
        堆高機有限公司24噸堆高機號碼00110號納稅義務人欄
        內係以影印多份，並以剪貼之方式將編號5、6、7、16
        原為「昶江貿易有限公司ＣＨＡＩＮＪＯＹＴＲＡＤＩ
        ＮＧＣＯＬＴＤ高雄市新興區○○○路77號800，00-00
        00000//00-0000 000」變造為「精旺堆高機有限公司Ｋ
        ＩＮＧ─ＷＵＮＧＥＮＴＥＲＰＲＩＳＥＣＯＬＴＤ雲
        林縣斗南鎮○○里○○路5號」；將報關人名稱「勝昌
        報關股份有限公司00-0000000」、負責人「楊元明」，
        以編號2至4、8、9、11、15、17號之進口報單影印多份
        備用，再將其上之「明昌報關有限公司電話00000000」
        ；報關行負責人名稱「趙學鳴」剪下，黏貼於附件編號
        1所示之報關行及負責人名稱欄上，其中編號5之進口報
        單之報單年度、國外出口日期、進口日期均遭剪破呈不
        完全之狀態，有上開進口報單共14紙附卷可憑（見96偵
        字第3934號卷第66至74、76、80至83頁，內容分別如附
        表1至14），比對長旺重機企業行內查獲之ＴＣＭ24噸
        型號ＦＤ240Ｚ5，車身號碼Ｆ00-00000號與日本原廠資
        料該廠牌上開車身號碼之型號為ＦＤ220Ｚ5不符，有Ｔ
        ＣＭ株式會社車輛車台登記證1紙及相片13幀附卷可憑
        （見上開偵查卷第113頁、第114至126頁），顯然該車
        身號碼係遭人變造，且依長旺重機企業行負責人歐銘荏
        輾轉從鴻懿公司負責人陳文席處取得之進口報單（詳如
        附件15），進口證明書章位置、編號及各項記載，除已
        浮貼之納稅義務人欄與前開編號1之中文名稱及地址部
        分經遮蔽外，其餘部分位置及內容均完全相同，除有上
        開扣案之進口報單外，亦經證人歐銘荏於警詢中證述明
        確（見96偵字第3934號卷一第44至46頁），並有其提出
        之進口報單1紙附卷可資比對（見上開偵查卷第91頁）
        ，核與陳文席提出之進口報單影本相符（見本院卷2第
        50、53頁），被告庚○○復於警詢中自承上開扣案編號
        1至18之進口報單係伊所經營之世通公司所有之物（見
        95核退字第2517號卷第32頁），然其身為世通公司之負
        責人竟無法說明何以長旺重機企業行負責人所持有經變
        造之進口報單之原始文件及變造前經黏貼之文件竟在其
        公司內查獲？該進口報單何以需剪貼？何以其為出賣人
        之堆高機車身及該堆高機之進口報單會有明顯變造之情
        形？其辯以該進口報單並非伊保管云云，顯非事理之常
        ，難以採信。
（三）、被告庚○○雖以本案堆高機係共同被告戊○○持有，伊
        是介紹陳文席向戊○○購買的，伊沒有變造上開進口報
        單及車身號碼云云，惟按共同正犯之成立，祇須具有犯
        意之聯絡，行為之分擔，既不問犯罪動機起於何人，亦
        不必每一階段犯行，均經參與。共同實行犯罪行為之人
        ，在合同意思範圍內，各自分擔犯罪行為之一部，相互
        利用他人之行為，以達其犯罪之目的者，即應對於全部
        所發生之結果，共同負責；共同正犯間，非僅就其自己
        實行之行為負其責任，並在犯意聯絡之範圍內，對於他
        共同正犯所實行之行為，亦應共同負責；又共同正犯不
        限於事前有協議，即僅於行為當時有共同犯意之聯絡者
        亦屬之，且表示之方法，不以明示通謀為必要，即相互
        間有默示之合致亦無不可（最高法院97年台上字第2517
        號判決意旨參照），經查本案被告庚○○於95年間曾經
        叫共同被告陳志明與戊○○一起到桃園更改扣案包括本
        案經變造車身為Ｆ00-00000號之24噸之堆高機共2部，
        業經共同被告陳志明於原審以證人之身分具結證稱：是
        庚○○叫伊去桃園更改扣案之2部24噸堆高機，伊說伊
        客戶要改，事情發生後，庚○○曾經告訴伊該堆高機係
        贓車等語（見原審卷二第29頁背面），顯見上開堆高機
        在販賣予鴻懿公司陳文席之前確係由被告庚○○占有，
        否則何以被告庚○○會指示其員工陳志明到桃園去更改
        該堆高機？又何以知悉上開堆高機係贓車？顯然共同被
        告戊○○與陳志明均聽從被告庚○○之指示為更改（惟
        並無證據證明被告陳志明就變造車身及進口報單乙節知
        情並參與），上開變造為ＦＤ00 -00000號堆高機之占
        有人於轉讓予陳文席之前既係由被告庚○○占有，復以
        被告庚○○名義簽訂讓渡書予陳文席出售該堆高機並向
        陳文席收取價金，有陳文席與被告庚○○簽立之讓渡書
        影本1紙（見本院卷二第52頁，該讓渡書係庚○○親簽
        ，並由戊○○交給陳文席，業經被告庚○○於本院審理
        中自承在卷，見本院卷二審理筆錄第2頁，本院認被告
        聲請傳喚陳文席到庭，核無必要）、進口報單影本、發
        票、支票影本各1紙（見本院卷二第53至55頁）附卷可
        憑，再參諸被告於警詢中自承：「我向戊○○以220萬
        元價格購買，再以260萬或280萬元賣給陳文席，陳文席
        再賣給長旺公司」等語（見95核退字第25 17號卷第36
        頁），不論該堆高機及進口報單係由被告庚○○直接交
        付予陳文席或由戊○○將堆高機及進口報單直接交付予
        鴻懿公司，依被告庚○○所經營之世通堆高機行查扣如
        附件編號1至14之進口報單內容觀之，被告庚○○顯係
        提供其所有之進口報單供變造之人，而該堆高機車身號
        碼復與變造之進口報單上記載之車身號碼相符，亦有上
        開堆高機之相片附卷可憑，揆諸上開說明意旨，被告庚○○自應就變造車身、變造進口報單再持以行使負共犯
        之責任，被告庚○○辯稱：伊僅係介紹人，沒有參與變
        造車身號碼及進口報單云云，顯係卸責之詞，不足採信
        。
（四）、本案事證明確，被告庚○○犯行洵堪認定，依法應予論
        科。
二、按堆高機上之車身號碼係用以表示該堆高機出廠之編號，為
    刻印於物品上，足以表示一定用意之證明，應以私文書論。
    是變造該編號應屬刑法第210條、第220條之變造準私文書罪
    ；次按貨物進口報單係貨物進口時由申請進口之納稅義務人
    填載或委託報關行填載持向財政部關稅局申報進口之文件，
    該文件需經財政部關稅局審核查驗，是以其上蓋有財政部關
    稅局之公印，並由關稅局編碼存檔作為查驗之資料，而證明
    書號碼之後並有關稅局承辦人員日期職章，該文書雖係納稅
    義務人或受託之報關行所填載，惟其上就公務員記載用以表
    示該貨物之規格、名稱、進口及報關日期、進口國及進口證
    明書標碼，應屬公務員職務上製作之公文書，變造進口報單
    上之納稅義務人、報關行及負責人、商品內容等自足以使一
    般人均誤信為真，而生損害於公眾及他人，應構成變造公文
    書（最高法院96年台上字第6999號判決參照），是核被告庚○○所為係犯刑法第210條、第220條、第216條之行使變造
    準私文書罪、刑法第216條、第211條之行使變造公文書罪。
    被告變造準私文書及變造公文書之犯行均為行使之高度犯行
    所吸收，均不另論罪。被告庚○○與共犯戊○○就上開犯行
    均有犯意聯絡與行為分擔，應論以共同正犯。被告庚○○係
    同時交付行使上開文書，其所觸犯上開2罪，係一行為觸犯
    數罪名之想像競合犯，應從一重論以較重之刑法第216條、
    第211條之行使偽造公文書罪。公訴人認被告所為僅係犯刑
    法第216條、第210條之變造私文書罪，容有誤會，起訴法條
    應予變更（至就車身號碼之變造部分，公訴人漏引刑法第
    220條之規定，且誤載為偽造私文書，惟其起訴法條為刑法
    第210條，尚無不合，並無變更起訴法條之問題，另公訴人
    起訴書漏引刑法第216條之規定，尚非變更起訴法條之問題
    ，附此敘明並補正之，以上均無庸變更起訴法條，分別參考
    最高法院91年台上字第55號、83年台上字第3143號判決）。
三、原審法院以被告之罪證明確，予以論罪科刑，固非無見，惟
    （一）、原審判決以進口報單係私文書而論以被告庚○○行
    使偽造私文書罪，且未就車身號碼變造部分，說明係屬刑法
    第220條之準私文書，自有未洽；（二）、共犯戊○○於原
    審之證述，並未依法具結，依法無證據能力，原審判決誤以
    其已經具結而以共同被告戊○○之供述作為認定事實之依據
    ，於法亦有未合；（三）扣案之進口報關單56張、英文字母
    及阿拉伯字打字模各2盒及扣案之車身號碼牌129塊係扣自共
    同被告辛○○所經營之鑫榮堆高機行，而本案既無從認定被
    告庚○○與共同被告辛○○有何共犯關係，上開扣案物品不
    能證明為庚○○或共犯戊○○所有之物，亦不能證明與本案
    有何關聯，原審遽於被告庚○○主刑下諭知全部沒收，自有
    未合，而扣案如附件1至14所示之進口報單，為被告庚○○
    所有供犯罪所用之物，原審未予宣告沒收，亦有未合，被告
    上訴意旨仍執前詞否認犯罪，雖無理由，惟原審判決既有上
    開可議之處，即屬無可維持，自應由本院予以撤銷改判，且
    原審判決既有上開適用法律錯誤之不當，依刑事訴訟法第
    370條但書之規定，自得依法諭知較重於原審諭知之刑度。
    爰審酌被告庚○○曾因贓物案件經本院判處有期徒刑4月，
    緩刑4年確定，有台灣高等法院被告前案紀錄表1份在卷可憑
    ，其經營堆高機之買賣，不思以合法方法買賣堆高機，竟以
    變造進口報單及車身號碼之方式掩飾堆高機來源不明之情狀
    ，並從中獲得利益，造成追查贓物來源之困難，並因而致買
    受人受有損害，犯後未能坦承犯行，毫無悔意等一切情狀，
    量處如主文第2項所示之刑，以示懲儆。再被告犯罪時間在
    96 年4月24日之前，合於中華民國96年罪犯減刑條例所定之
    減刑條件，且未有該條例不得減刑之情形，依該條例第2條
    第1項第3款、第7條之規定，依法減其宣告刑2分之1。扣案
    自世通堆高機行之進口報單中如附件編號1至14所示之進口
    報單，為被告庚○○所有之物，業據被告庚○○自承在卷（
    見95 核退字第2517號卷第32頁），且依該進口報單之內容
    顯示，應屬本案被告庚○○共同變造Ｆ00-00000為Ｆ00-000
    00號堆高機之進口報單所用（指變造過程所用，包含影印多
    張備用部分），依法併予宣告沒收。扣案交付予陳文席，並
    再轉交予歐銘荏之進口報單（即附件15所示）既已交付他人
    ，而非被告庚○○或共犯戊○○所有之物，自無從宣告沒收
    ，且其上印文，並無證據證明係偽造，自無沒收印文之問題
    ，再則扣案之進口報關單56張、英文字母及阿拉伯字打字模
    各2盒及扣案之車身號碼牌129塊（扣自共同被告辛○○所經
    營之鑫榮堆高機行）、車身號碼牌4面（扣自世通堆高機行
    ），不能證明為被告庚○○或共犯戊○○所有之物，且不能
    證明與本案有任何關聯，均無法宣告沒收，公訴人聲請併予
    宣告沒收，並無理由，併此敘明。
四、本案就被告戊○○被訴偽造文書部分嗣被告戊○○到案後再
    予審結，就公訴人對被告丁○○、丙○○、庚○○、辛○○
    提起上訴部分，均已於99年8月4日為判決，併此敘明。
五、據上論斷，應依刑事訴訟法第369條第1項前段、第364條、
    第299條第1項、第300條，刑法第28條、第210條、第220條
    、第211條、第216條、第55條、第38條第1項第2款，中華民
    國96年罪犯減刑條例第2條第1項第3款、第7條，判決如主文
    。
本案經檢察官甲○○到庭執行職務。
中    華    民    國    99    年    9    月     29    日
            刑事第六庭    審判長法  官  李  文  雄
                                法  官  黃  小  琴
                                法  官  陳  如  玲
以上正本證明與原本無異。
如不服本判決應於收受送達後10日內向本院提出上訴書狀，其未
敘述上訴理由者，並得於提起上訴後10日內向本院補提理由書（
均須按他造當事人之人數附繕本）「切勿逕送上級法院」。
                                書記官  陳  信  和
中    華    民    國    99    年    9     月    30    日

司法院資訊處製作；財團法人民間司法改革基金會備份。
